臺灣桃園地方法院民事判決　　　　　　　100年度訴字第705號
原　　　告　蕭義訓
訴訟代理人　林清漢律師
複　代理人　韓曉玲
被　　　告　劉星妤
上當事人間請求確認債權不存在事件，本院於民國100 年11月29
日言詞辯論終結，判決如下：
    主  文
原告之訴駁回。
訴訟費用由原告負擔。
    事  實  及  理  由
一、原告主張：緣兩造曾為男女朋友，交往期間為民國91年至97
    年。期間兩造曾因金錢往來，被告於92年11月至12月間交付
    伊保管新臺幣（下同）1,240,000 元，並於92年12月12日立
    據1,410,000 元，並將保管條交由被告保管；另於95年11月
    7 日交付300,000 元。其中第一筆債務部分，伊自93年2 月
    起訖至94年8 月止，每月清償7,500 元，共計清償142,500
    元，尚欠1,267,500 元，又就前開剩餘債務，兩造於95年9
    月14日約定再以1,240,000 元清償，伊並已清償完畢，並有
    清償證明在卷可按，兩造間已無債權、債務關係。至於清償
    證明書上所載交付劉保正1,240,000 元，即為被告之父親，
    係因被告稱該借款係向其父劉保正所借，經被告同意後逕交
    劉保正，並由被告兄長劉曉誠作見證。至於第二筆債務部分
    ，因購買門牌號碼桃園縣八德市○○街27巷2 弄6 號15樓之
    7 之房地（下稱系爭房地），由伊於96年7 月3 日交付被告
    300,000 元，作為系爭房地之定金，以為清償。故兩造間已
    無任何債權債務關係，詎被告竟於100 年3 月22日，以存證
    信函向伊催討「92年11月至12月間之1,410,000 元」及「95
    年11月7 日之300,000 元」，致兩造間有無債權債務存在不
    明，有提起確認訴訟之必要，爰提起本訴，聲明求為：確認
    兩造間於92年12月12日及95年11月7 日所成立之債權債務關
    係不存在。
二、被告則以：原告既自認因自92年11月至12月間因債務關係，
    同意立下1,410,000 元之保管條，並交付予伊，且又自認伊
    曾於95年11月7 日交付300,000 元予原告保管，則實際上原
    告向伊之借款債務則為1,710,000 元。否認原告有清償任何
    債務，原告就其有清償之事實，自應負舉證之責。伊借予原
    告1,410,000 元，即係因交往期間，因規劃將來同住需要，
    而交由原告以原告名義購入一四房二廳之房屋，自備款即由
    該筆借款中支付，並無約定何時清償。至於原告所提出之清
    償證明書，其還款對象既為劉保正，且金額與原告向伊借款
    不符，伊更未同意原告向劉保正為清償，自不生清償之效力
    ，劉保正與原告間金錢往來伊不清楚，亦與伊無關。至於伊
    所買系爭房地，該定金僅為200,000 元，並非300,000 元，
    亦無以定金交付代替清償之約定，且於此前未曾收受原告交
    付任何金額，亦無清償之事實等語置辯，聲明求為駁回原告
    之訴。
三、本院之判斷：
(一)、按稱消費借貸者，謂當事人一方移轉金錢或其他代替物之所
    有權於他方，而約定他方以種類、品質、數量相同之物返還
    之契約。又稱寄託者，謂當事人一方，以物交付他方，他方
    允為保管之契約；寄託物為代替物時，如約定寄託物之所有
    權移轉於受寄人，並由受寄人以種類、品質、數量相同之物
    返還者，為消費寄託。自受寄人受領該物時起，準用關於消
    費借貸之規定，民法第474 條第1 項、第589 條第1 項、第
    602 條第1 項分別定有明文。足見兩者之區分，於金錢為標
    的之情形，其於消費借貸契約，如無利息之約定，出借者並
    無由金錢中獲取利息差額，其有資金需求為借貸者一方；於
    消費寄託，如無約定報酬，受寄者並無因提供受寄服務、處
    所而獲取報酬，需求則為寄託者一方，惟其關於金錢所有權
    移轉，而借貸人或受寄人所應負金錢返還之義務，則無不同
    ，於消費寄託並準用消費借貸之法律關係。則於消費借貸或
    消費寄託法律關係，雖貸與人及寄託人應就金錢交付及消費
    借貸、消費寄託合意負舉證之責，然倘借貸者及受寄人對於
    金錢交付及兩造間有返還金錢之合意並不爭執，貸與者或寄
    託人對此原應舉證之事實，即應堪認屬事實，而毋庸負舉證
    之責。至於借貸者及受寄人於此前提下，另行就消滅債之關
    係，即抗辯已如數返還金錢，而債務消滅等語，就此有利之
    事實，依民事訴訟法第277 條之規定，自應負舉證之責。
(二)、經查，本件原告主張被告於100 年3 月22日，以存證信函向
    原告請求返還「92年11月至12月間之1,410,000 元」及「95
    年11月7 日之300,000 元」等語，並有原告簽立之同額保管
    條等為憑，業據其提出存證信函影本為據，且為被告所不爭
    執，是因就上開二筆債權是否存在，原告有即受判決之法律
    上利益，遂提起本件確認之訴，尚非無據。惟查，原告主張
    上開二筆債權不存在等語，既為被告所否認，就債權存在之
    積極事實本應由主張積極事實存在之人舉證，於本件即應由
    被告舉證。然查，原告起訴時即已對於被告確實有分別交付
    1,240,000 元、300,000 元，並約定原告應返還被告1,410,
    000 元及300,000 元等事實為自認，揆諸前揭說明，就此部
    分事實，被告即毋庸再負舉證之責，而應由原告就已清償完
    畢之事實，負舉證之責。
(三)、原告主張就系爭「92年11月至12月間之1,410,000 元」之債
    務，原告已自93年2 月起訖至94年8 月止，每月清償7,500
    元，共計清償142,500 元，尚欠1,267,500 元，又就前開剩
    餘債務，兩造於95年9 月14日約定再以1,240,000 元清償，
    並已清償完畢等語，均為被告所否認。原告就其自93年1 月
    8 日至94年8 月10日間，按月匯款7,500 元或7,400 元至被
    告帳戶部分，雖有提出銀行歷史交易明細表為憑（見卷第91
    -95 頁），惟其所顯示匯入之帳號，被告僅承認「00000000
    0000」帳號為其所有，則依明細所載，僅有93年1 月8 日、
    93年3 月7 日，各7,500 元及7,400 元，係匯入上開帳號，
    其餘「00000000000 」號，則非屬被告之帳號，是原告主張
    上開匯款均係匯入被告帳號，尚難盡信。再者，縱使原告所
    稱有按月匯款予被告之情形，惟以兩造間當時為男女朋友，
    有匯款往來亦非無可能為贈與、借款或其他法律關係，則原
    告就匯款即為清償借款，或即係針對上開債務所為之清償等
    情，均未能舉證以實其說，自難作為其有利認定之依據。又
    原告另主張於95年9 月14日兩造約定以1,240,000 元結算上
    開債務，並已清償完畢等語，亦為被告所否認。而原告所提
    出之清償證明僅為簡便記載於銀行公文封上之文字（見卷第
    4 頁），其上記載「農民銀行資金清償交付支票簽收，9/日
    交付土銀中壢分行支票四張合計金額1,240,000 元。…收票
    人：劉保正（即被告父親，已於96年間死亡）。見證人：劉
    曉誠（即被告兄長）。…原簽本票金額3,000,000 元自此作
    廢無效」等語，而經證人劉曉誠到庭證述：當初說要還錢給
    我父親（即劉保正），叫我做見證，並沒有看內容，也不知
    道兩造間與父親間之關係等語，而經本院依職權按其上記載
    四紙支票號碼查詢之結果，均存入兌領人劉保正郵局帳戶（
    帳號為0000000-00 00000號），有臺灣土地銀行中壢分行10
    0 年8 月15日壢存字第1000003702號函在卷可按（見卷第33
    -35 頁），且被告復提出其父親匯款429,000 元入原告帳戶
    之匯款回條1 紙（見卷第50頁），足見原告與被告父親劉保
    正間確實亦有金錢往來，是原告所提出之清償證明書，並不
    能證明確與上開借款之返還有何關聯，更難認有約定向第三
    人清償之情形，是原告主張該筆債務已全數清償，自難採信
    。至上開公文封上於文末記載：「並解除中華商銀銀和街貸
    款保證人身分」等語，兩造雖不否認均各自購買一位於桃園
    縣八德市○○街址之房屋（原告購買之房屋為四房，被告購
    買之房屋為二房，即系爭房地），且原告購買之房屋貸款係
    由被告擔任保證人，而上開解除即為解除被告擔任原告房屋
    貸款保證人地位等情，然何以原告同意與劉保正間於上開金
    錢往來中約定解除被告保證人之地位，尚屬其與劉保正間之
    約定，並不足以推認係兩造就上開債務之返還，或約定對劉
    保正為清償。再者，被告曾就第二筆借款300,000 元起訴請
    求原告返還，業據本院依職權調閱本院100 年度司壢簡調字
    第212 號卷查核無訛，亦為被告所不否認，雖被告並未於起
    訴時提及原告尚有另外欠款之情形，惟此二筆借款既無相關
    聯性，則自不能以此推論已無其餘欠款存在，原告此部分主
    張，亦難採信。此外，原告雖提出被告書信及簡訊內容，用
    以說明被告承認原告已清償1,240,000元等語（見本院卷第8
    9 、90頁），惟依其前後用語，係對兩造交往期間，其對原
    告之付出，及原告將其所保管1,410,000 元用以支付原告所
    購入之上述桃園縣八德市○○街址之款項，究是否為贈與，
    或原告尚應移轉不動產所有權，或提供該停車位供被告使用
    等爭執，所為情緒之抒發，尚難認有承認確實已還款之情形
    ，是原告所提出上開資料，尚不足以認定確有清償之事實。
(四)、又原告主張就系爭「95年11月7 日之300,000 元」之債務，
    因被告購買系爭房地，由伊於96年7 月3 日交付被告300,00
    0 元，作為系爭房地之定金，以為清償，而已清償完畢等語
    ，亦為被告所否認，且抗辯定金為200,000 元等語。原告就
    其清償部分，雖據其提出於96年7 月3 日分別提領100,000
    元、150,000 元之交易明細資料（見卷第97頁），惟此已與
    原告所稱交付300,000 元定金之金額不符，再者，依證人即
    系爭房屋仲介胡文毅到庭之證述，亦無法確認定金由何人支
    付及其金額為何，且縱原告有交付定金，亦無法認定兩造間
    有以該筆定金作為清償該筆債務之約定，且衡情原告於交往
    期間，被告交付原告借款或保管之金錢，均會立據以為證，
    何以有清償之時，竟無要求返還保管字據或立清償證明之收
    據，亦與常情有違，且依前揭舉證責任之說明，原告既未能
    舉證證明其已清償完畢之事實，自難認其主張為可採。
四、綜上所述，原告主張其與被告間之債務均已清償完畢，提起
    本件確認之訴，請求確認「92年11月至12月間之1,410,000
    元」及「95年11月7 日之300,000 元」之債權不存在，為無
    理由，應予駁回。
據上論結，本件原告之訴為無理由，依民事訴訟法第78條，判決
如主文。
中    華    民    國   100    年    12    月    22    日
                        民事第三庭  法  官  陳筱蓉
上為正本係照原本作成
如對本判決上訴，須於判決送達後二十日內向本院提出上訴狀。
如委任律師提起上訴者，應一併繳納上訴審裁判費。
中    華    民    國  100     年    12    月    22    日
                                    書記官  蔡佩媛